臺灣高等法院臺南分院民事判決　100年度上國易字第4號
上　訴　人　岳胡蓮溪
被 上訴 人　中華郵政股份有限公司台南郵局
法定代理人　方文楨
訴訟代理人　林俊南
上列當事人間請求侵權行為損害賠償事件，上訴人對於中華民國
100年3月10日臺灣臺南地方法院第一審判決（100年度國更字第1
號）提起上訴，本院於100年6月14日言詞辯論終結，茲判決如下
：
    主  文
上訴駁回。
第二審訴訟費用由上訴人負擔。
    事  實
甲、上訴人方面：
一、聲明：(一)原判決廢棄。(二)被上訴人應給付上訴人新台幣（下
    同）20萬元。(三)第一、二審訴訟費用由被上訴人負擔。
二、陳述：除與原判決記載相同者，茲引用之外，補稱略以：
  (一)民國（下同）90年8月6日至被上訴人郵局辦理劃撥事宜時，
    ，一時尿急欲至被上訴人郵局廁所如廁，然因廁所內沒有亮
    燈，上訴人用手開樓梯門找尋廁所開關時，門卻反彈關上，
    致上訴人摔下樓梯受傷，上訴人在清洗身上髒污後，才至樓
    上請志工許秋元先生代辦劃撥事宜（然因上訴人攜帶證件未
    齊，並未完成辦理）。返家後，上訴人並由友人王素貞陪伴
    就醫，當時亦曾向醫生表明「是在郵局如廁時摔傷」一事，
    上訴人也曾向志工許秋元表示「郵局的廁所不開燈，像個大
    陷阱」，許秋元則說「對不起，我沒有權利作決定」。以上
    為本件事實經過，證人許秋元並未誠實說明上訴人摔傷後有
    向其反映之事實。
  (二)被上訴人之廁所，雖無設計上之缺失，卻因未開燈致上訴人
    跌倒受傷，即屬有管理上之缺失。原判決對此並未論處，自
    有判決不備理由之違法。
三、證據：援用原審提出之證據方法。
乙、被上訴人方面：
一、聲明：(一)上訴駁回。(二)第二審訴訟費用由上訴人負擔。
二、陳述：除引用原判決之記載外，補稱：
    前案曾傳證人到庭結證，無法證明上訴人是在我們機關內受
    傷的，上訴人之請求無理由。
三、證據：援用原審提出之證據方法。
丙、本院依職權調閱本院92年上國易字第4號國家賠償卷。
    理  由
一、上訴人主張：上訴人於90年8月6日前往被上訴人處辦理存款
    （或劃撥）事宜時，因被上訴人一樓廁所旁樓梯間電燈未開
    ，致上訴人不慎摔下樓梯，受有腰薦挫傷之傷害，精神上亦
    受有莫大痛苦，被上訴人管理公有公共設施顯有缺失，為此
    ，依國家賠償法第3條第1項之規定，求為判決命被上訴人應
    給付上訴人20萬元云云。（原審為上訴人敗訴之判決）
二、被上訴人則以：本件自上訴人主張之損害發生日（90年6月8
    日）迄今已逾5年，請求權已罹於時效而消滅。上訴人並無
    於上開時日在被上訴人處跌倒受傷之情事，且被上訴人處之
    設備亦無設計或管理上之缺失等語，資為抗辯。
三、上訴人主張「伊於90年8月6日在被上訴人處，因被上訴人就
    其公有公共設施管理有缺失，致上訴人因而跌倒受傷，被上
    訴人應負擔侵權行為損害賠償責任」等語，為被上訴人所否
    認，並以前開情詞置辯。是本件首應審酌為：上訴人於前揭
    時、地有無在被上訴人處摔倒受傷之情事？若有，被上訴人
    就其管理之廁所設備是否有設置或管理之欠缺？爰分述如下
    ：
  (一)按所謂既判力（即判決之實質確定力）之範圍，固僅存在於
    判決主文中，至於法院於判決理由中之論述，除法律特別規
    定（例如抵銷），原則上不發生既判力。然學說上有所謂之
    「爭點效」，係指法院於確定判決理由中，對訴訟標的以外
    當事人所主張或抗辯之重要爭點，本於兩造辯論之結果所為
    之判斷結果，除有顯然違背法令，或當事人提出新訴訟資料
    足以推翻原判斷之情形外，於同一當事人間，就與該重要爭
    點有關之他訴訟，不得再為相反之主張，法院亦不得作相異
    之判斷而言，其乃源於訴訟上之誠信原則及當事人公平之訴
    訟法理而來，避免紛爭反覆發生，以達「一次解決紛爭」所
    生之一種判決效力（拘束力），即所謂「爭點效」，當為程
    序法所容許（最高法院97年度台上字第2688號、96年度台上
    字第2569號判決要旨參照）。
  (二)經查，上訴人前於91年8月29日即具狀以「伊於90年8月6日
    前往相對人（即被上訴人）處辦理存款事宜，因相對人一樓
    廁所旁樓梯間電燈未開，公有公共設施管理不當，致伊不慎
    摔下樓梯，受有腰薦挫傷之傷害」為由，向被上訴人（民營
    化前為「財政部郵政總局臺灣南區郵政管理局臺南郵局」）
    請求國家賠償100萬元，業經臺灣臺南地方法院91年度國字
    第11號及本院92年度上國易字第4號判決上訴人敗訴並經確
    定在案，有該等判決書附卷可按（原審卷第16至17頁）。上
    訴人本件起訴原所主張者，復就伊於前揭時、地受傷之同一
    原因事實，請求被上訴人120萬元，其中請求100萬元部分，
    應受既判力之拘束，至於上訴人其請求逾100萬元部分（即
    本案20萬元部分），非屬同一事件，固不受前案既判力之拘
    束，然參酌前揭爭點效之說明，基於訴訟上之誠信原則，前
    案法院就重要爭點之認定，除兩造應同受拘束外，法院亦不
    得為相異之判斷，合先說明。
  (三)次查，上訴人主張「伊於前揭時、地在被上訴人處摔倒受傷
    ，被上訴人管理公有公共設施顯有缺失」乙節，茲據本院92
    年度上國易字第4號判決理由中認定：「上訴人（按：即岳
    胡蓮溪）主張其於前開時間因跌倒受傷之事實，雖據提出診
    斷證明書及醫院收費收據為證，並經原審向行政院衛生署台
    南醫院函查，經該院函覆上訴人確於90年8月6日至該院夜間
    門診，有該院91年11月19日91南醫歷字第9106057號函附卷
    可稽，上訴人主張其受有腰薦挫傷之傷害，堪信為真實。但
    上開各項書據函文，並不能據以認定，其受傷地點即係在被
    上訴人郵局內。又依上訴人所舉證人許秋元於原審結證稱：
    『90年8月6日伊在台南郵局擔任志工，伊負責的工作是當民
    眾不知道如何辦理時，由伊幫民眾服務。因為伊接觸的人很
    多，當天並沒有印象原告有來向伊詢問或反應什麼事情。』
    等語（原審卷第53頁），其證言非但不足以認定上訴人係在
    被上訴人辦公處所內之廁所跌倒受傷，反足以作為其不利之
    認定，又證人許秋元已自被上訴人處退休，目前係志工，其
    尚無偏袒被上訴人之必要，上訴人空言證人之上開證言有偏
    頗云云，尚非可採。又一般機關為安全必要所作錄影，通常
    均保留一個月左右，除有特別情事加以保留外，錄影帶均重
    複使用，則原有錄影資料已因重新使用無從查知，上訴人聲
    請命被上訴人提出一年多以前之錄影帶，被上訴人主張已無
    留存未能提出，尚屬可信」、「末查依被上訴人所提出之現
    場照片顯示，系爭被上訴人設於一樓之廁所，於進入廁所之
    門旁牆壁上，有電燈開關，進門後之樓梯有扶手（原審卷第
    42頁）可供扶持，依上訴人自承，『當時樓梯是乾的，沒有
    積水』（本院卷第33頁），是被上訴人之廁所設備，並無設
    計或管理上之缺失，亦堪認定，被上訴人此部分抗辯，尚屬
    可採」（判決理由欄二參照），有本院92年度上國易字第4
    號判決書附卷可資參照（原審卷第17頁）。
  (四)基上，關於「上訴人有無於前揭時、地在被上訴人處摔倒受
    傷」、「被上訴人管理公有公共設施是否有缺失」等重要爭
    點，兩造於本院前案（即92年度上國易字第4號）有所爭執
    ，且經法院於確定判決理由中，本於全辯論意旨及調查證據
    之結果為判斷，認上訴人主張被上訴人之公有公共設施設置
    、管理有欠缺致上訴人受傷乙節，並無所據。該確定判決並
    無違背法令之情事，上訴人於本件復未提出足以推翻原判斷
    之新訴訟資料，揆諸前揭爭點效之說明，本院亦不得作相異
    之判斷。從而，上訴人依國家賠償法第3條第1項規定，請求
    被上訴人負損害賠償責任給付20萬元，於法無據，應予駁回
    。
四、綜上所述，上訴人依國家賠償法第3條第1項之法律關係，訴
    請被上訴人應賠償上訴人20萬元並無理由，原審駁回上訴人
    之訴，經核並無違誤，上訴意旨指摘原判決不當，求為廢棄
    改判，非有理由，應予駁回。
五、本件事證已臻明確，兩造其餘攻擊防禦方法及證據資料，核
    與本件判決結果不生影響，不予一一論述，併予敘明。
據上論結，本件上訴為無理由，依民事訴訟法第449條第1項、第
78條、判決如主文。
中    華    民    國   100    年    6     月    28    日
                  民事第二庭    審判長法  官  陳光秀
                                      法  官  莊俊華
                                      法  官  曾平杉
上為正本係照原本作成。
本件不得上訴。
中    華    民    國   100    年    6     月    29    日
                                      書記官  葉秀珍